【裁判字號】    98,台上,5957
【裁判日期】    981015
【裁判案由】    違反毒品危害防制條例
【裁判全文】
最高法院刑事判決            九十八年度台上字第五九五七號
上  訴  人  甲○○
選任辯護人  江信賢律師
            熊家興律師
            曾靖雯律師
上列上訴人因違反毒品危害防制條例案件，不服台灣高等法院台
南分院中華民國九十八年八月十二日第二審更審判決（九十八年
度上更(一)字第三八號，起訴案號：台灣台南地方法院檢察署九十
六年度偵字第一三０一二號），提起上訴，本院判決如下：
    主  文
原判決撤銷，發回台灣高等法院台南分院。
    理  由
本件原判決認定上訴人甲○○明知海洛因係毒品危害防制條例規
定之第一級毒品，不得販賣、持有，竟意圖營利販賣第一級毒品
海洛因，以其所有門號0000000000號行動電話作為販
賣第一級毒品海洛因之聯絡工具，先後為下述二次販賣第一級毒
品海洛因犯行：（一）、於民國九十六年七月二十五日二十三時
五十五分許，在台南市○○○路與國民路交岔口，販賣價值新台
幣（下同）一千元之海洛因一包予蘇諭萱，得款一千元。（二）
、於九十六年八月一日十五時許，在台南市○○路六甲頂附近之
統一超商前，販賣價值一千元之海洛因一包予陳俊欽，得款一千
元。嗣經警持搜索票於九十六年八月二十六日八時十分許，前往
上訴人台南市○○路七六九巷四弄八號住處搜索，並循線查獲等
情。因而撤銷第一審判決，改判論處上訴人販賣第一級毒品（累
犯）二罪罪刑（各處有期徒刑十五年二月），固非無見。
惟查：(一)、被告陳述其自白係出於不正之方法者，應先於其他事
證而為調查，刑事訴訟法第一百五十六條第三項前段定有明文。
上訴人於原審以其在第一審九十七年三月十四日審理期日之自白
，係洪梅芬、蔡清河律師先後以認罪可以協商從輕量刑之要求所
為，並辯稱：「在地院都沒有做過任何自白」等語（見原審上更
(一)卷第四十九頁、第一一九頁、第二一七頁）。此攸關上訴人於
第一審之自白有無證據能力之判斷，自有調查釐清必要，原審如
依法勘驗第一審九十七年三月十四日審理期日之錄音，即可查明
。然原審九十八年七月二十九日之審理期日，並未就上訴人此項
出於不正方法自白之陳述，先於其他事證而為調查（見原審上更
(一)卷第二０八頁至第二一七頁）。且原判決就此僅說明：「上訴
人雖辯稱其在原審之所以認罪係因選任辯護人之建議云云。然上
訴人果未販賣海洛因予蘇諭萱，要無可能任意自白承認刑罰甚重
之販賣第一級毒品之犯行。上訴人亦不否認交付毒品予蘇諭萱曾
經收取對價」等情。然上訴人於原審辯論終結後，九十八年八月
十二日宣示判決前之九十八年八月三日，具狀聲請勘驗第一審九
十七年三月十四日之審理期日錄音，傳訊因洪梅芬律師接見要求
認罪並與之爭吵時，在場聽聞之管理員王志順、受刑人郭仲修，
證明因係律師指示才認罪，且稱因恐如律師專業所言會遭判處無
期，才作出不明究理之認罪，此自白係非任意性等情，此項聲請
調查之證據，縱係於辯論終結後始行提出，然其所聲請調查之證
據，確有調查之必要，原審未經再開辯論予以調查，仍係於審判
期日應行調查之證據未予調查，其判決即屬違背法令。(二)、犯施
用第一、二級毒品罪，供出毒品來源因而破獲者，得減輕其刑，
原判決事實記載上訴人行為時之毒品危害防制條例第十七條定有
明文；則施用毒品之人，如供出毒品之來源因而破獲者，既得獲
邀減輕其刑之寬典，為擔保其所為陳述之真實性，自應有足以令
人確信其陳述為真實之補強證據，始能資為販賣毒品犯行論罪之
依據。本件上訴人於原審否認有販賣第一級毒品海洛因予蘇諭萱
之情事。原判決就上訴人上開犯行部分，係以蘇諭萱所供其施用
之毒品係向上訴人購買，資為認定上訴人犯罪之證據，然為擔保
蘇諭萱所供上訴人販賣海洛因供其施用一節之真實性，依上開說
明，自應有足以令人確信其陳述之事實為真實之補強證據，方為
適法。乃原審未調查其他必要之證據，以查明蘇諭萱上開不利上
訴人之供述是否與事實相符，遽予論處上訴人該部分罪刑，其採
證難認適法。(三)、與待證事實有重要關係之事項，雖已經調查，
如尚未明瞭，即與未調查者無異，遽行判決，倘影響於公平正義
之維護或被告之重大利益者，即有應於審判期日調查之證據而未
予調查之違法。原審雖以檢察官所提出上訴人使用000000
0000號行動電話與蘇諭萱之監聽譯文（見偵查卷第五十四頁
至五十六頁），係承辦警員職務上所製作之文書，然經向台南縣
警察局永康分局調取本件依台灣台南地方法院檢察署九十六年七
月六日九六南檢瑞廉聲監（續）字第０００五六八號核發通訊監
察書執行通訊監察之錄音紀錄，予以勘驗並經檢察官確認結果，
均未發現監聽譯文之錄音紀錄（見原審上更(一)卷第一一０頁至第
一一五頁、第一五二頁、第一六五頁、第一七一頁、第一七七頁
），認為監聽譯文既無錄音紀錄可供查驗是否確實，自不得資為
認定本件被告犯罪事實存否之證據，固非無見。然實際監聽或製
作該監聽譯文之員警，因係實際聽聞該電話對話或錄音，仍得以
證人身分傳訊，確認實際聽聞過程，以之為證據，且此係攸關蘇
諭萱供證是否屬實之判斷，原審未詳查敘明，遽行判決，容有證
據調查職責未盡之違失。以上或為上訴意旨所指摘，或為本院得
依職權調查之事項，應認原判決仍有撤銷發回更審之原因。
據上論結，應依刑事訴訟法第三百九十七條、第四百零一條，判
決如主文。
中    華    民    國  九十八  年    十    月   十五   日
                      最高法院刑事第十三庭
                          審判長法官  賴  忠  星
                                法官  呂  丹  玉
                                法官  吳      燦
                                法官  施  俊  堯
                                法官  蔡  名  曜
      本件正本證明與原本無異
                                      書  記  官
中    華    民    國  九十八  年    十    月  二十一  日
                                                      Ｅ


司法院資訊處製作；財團法人民間司法改革基金會備份。
